臺灣彰化地方法院民事裁定
111年度監宣字第213號
聲  請  人  陳碧惠  


相  對  人  陳清明  




關  係  人  陳雪娥  

            陳威銘  

            陳思穎  
            陳永鴻  
上列聲請人聲請監護宣告事件，本院裁定如下：
    主    文
宣告陳清明（男、民國00年00月00日生、身分證統一編號：Z000
000000號）為受監護宣告之人。
選定陳碧惠（女、民國00年00月00日生、身分證統一編號：Z000
000000號）為受監護宣告之人之監護人。
指定陳雪娥（女、民國00年00月00日生、身分證統一編號：Z000
000000號）為會同開具財產清冊之人。
聲請程序費用由受監護宣告之人負擔。
    理    由
一、按對於因精神障礙或其他心智缺陷，致不能為意思表示或受
    意思表示，或不能辨識其意思表示之效果者，法院得因本人
    、配偶、四親等內之親屬、最近一年有同居事實之其他親屬
    、檢察官、主管機關或社會福利機構之聲請，為監護之宣告
    ，民法第14條第1項定有明文。次按受監護宣告之人應置監
    護人。法院為監護之宣告時，應依職權就配偶、四親等內之
    親屬、最近一年有同居事實之其他親屬、主管機關、社會福
    利機構或其他適當之人選定一人或數人為監護人，並同時指
    定會同開具財產清冊之人。法院為前項選定及指定前，得命
    主管機關或社會福利機構進行訪視，提出調查報告及建議。
    監護之聲請人或利害關係人亦得提出相關資料或證據，供法
    院斟酌。法院選定監護人時，應依受監護宣告之人之最佳利
    益，優先考量受監護宣告之人之意見，審酌一切情狀，並注
    意下列事項：㈠受監護宣告之人之身心狀態與生活及財產狀
    況。㈡受監護宣告之人與其配偶、子女或其他共同生活之人
    間之情感狀況。㈢監護人之職業、經歷、意見及其與受監護
    宣告之人之利害關係。㈣法人為監護人時，其事業之種類與
    內容，法人及其代表人與受監護宣告之人之利害關係。民法
    第1110條、第1111條、第1111條之1分別定有明文。再按監
    護宣告之裁定，於裁定送達或當庭告知法院選定之監護人時
    發生效力；監護宣告裁定經廢棄確定前，監護人所為之行為
    ，不失其效力，家事事件法第169條第1項、第170條第1項分
    別定有明文。
二、聲請意旨略以：聲請人陳碧惠係相對人陳清明之三女，相對
    人因失智症，致不能為意思表示或受意思表示，或不能辨識
    其意思表示之效果，已達受監護宣告之程度，有戶籍謄本、
    親屬系統表、中華民國身心障礙證明影本等件為證。爰聲請
    准予裁定相對人為受監護宣告之人，並請求選定聲請人為相
    對人之監護人，同時指定相對人之次女陳雪娥為會同開具財
    產清冊之人等語。
三、經查，聲請人主張之上開事實，業據其提出戶籍謄本、親屬
    系統表、中華民國身心障礙證明影本等件為據，且經本院囑
    託桃園地方法院在鑑定人即周孫元診所醫師周孫元前審驗相
    對人之精神狀況，相對人對於該院多次點呼眼睛緊閉不回應
    ，聲請人多次呼喚及用手在相對人肩膀上動相對人也都無回
    應，有該院111年10月7日訊問筆錄在卷可按。相對人經鑑定
    人即周孫元診所醫師周孫元就相對人鑑定結果，依相對人之
    個人史及相關史、生活狀況及現在身心狀態、理學檢查、精
    神狀態檢查等項鑑定，認：相對人頭部外觀無異常。可以自
    主呼吸，使用氧氣鼻導管。四肢肌肉力量略為下降。雙手約
    束在床上，使用鼻胃管。鑑定時陳員處於睡眠狀態，雙眼閉
    ，衣著乾淨。詢問名字，陳員無回應。對於其他問題，陳員
    不回答。對於算術，無法完成標準化測驗。請相對人閉眼、
    舉手，陳員無法配合。思考流程及內容無法探知。短期記憶
    、長期記憶皆無法探知。CDR=5，屬於深度末期失智程度。
    日常生活自理情形：大小便失禁，需使用尿布。個人衛生完
    全需他人協助才能維持。進食目前由照顧人員餵食。無經濟
    活動能力。無社會性活動能力。陳員符合老年失智症之診斷
    。因此心智缺陷，致其為意思表示、受意思表示及辨識意思
    表示效果之能力，均已達不能之程度等語，有周孫元診所11
    1年10月11日函及所附精神鑑定報告書等在卷可稽，堪認相
    對人因精神障礙或其他心智缺陷，致不能為意思表示或受意
    思表示，亦不能辨識其意思表示之效果。從而，本件聲請為
    有理由，應予准許，爰宣告相對人為受監護宣告之人。
四、本件相對人既經監護宣告，業如前述，揆諸前揭規定，自應
    為其選定監護人及指定會同開具財產清冊之人。又相對人之
    父母、配偶及次子陳友諒已歿，其長子陳威銘、三子陳永鴻
    、長女陳思穎、次女陳雪娥、三女即聲請人均同意由聲請人
    擔任監護人，由關係人陳雪娥擔任會同開具財產清冊之人等
    情，有戶籍資料、身分證影本、親屬系統表、同意書、本院
    訊問筆錄在卷可證。本院審酌上情，認聲請人、關係人陳雪
    娥分別為相對人之三女、次女，與相對人關係密切，由渠等
    分別擔任相對人之監護人、會同開具財產清冊之人，應符合
    相對人之最佳利益，爰裁定如主文第2、3項所示。
五、末依民法第1113條準用同法第1099條、第1099條之1之規定
    ，於監護開始時，監護人陳碧惠對於受監護宣告之人陳清明
    之財產，應會同關係人陳雪娥於2個月內開具財產清冊，並
    陳報法院，於開具完成並陳報法院前，監護人對於受監護宣
    告之人之財產，僅得為管理上必要之行為，併此指明。
六、依家事事件法第164條第2項，裁定如主文。
中　　華　　民　　國　　111 　年　　10　　月　　31　　日
                    家事法庭  法  官  黃倩玲
以上正本係照原本作成。
如對本裁定抗告，須於裁定送達後10日內向本院提出抗告狀，並
繳納抗告費新臺幣1千元。
中　　華　　民　　國　　111 　年　　10　　月　　31　　日
                              書記官  呂怡萱